【裁判字號】    92,交聲,302
【裁判日期】    921229
【裁判案由】    違反道路交通管理處罰條例聲明異議
【裁判全文】
臺灣桃園地方法院交通事件裁定                  九十二年度交聲字第三二號
    原處分機關  交通部公路總局新竹區監理所桃園監理站
    異  議  人
    即受處分人  甲○○
右列受處分人因違反道路交通管理處罰條例案件，對於交通部公路總局新竹區監理所
桃園監理站於中華民國九十二年七月十八日所為桃監裁字第裁五二－Ｃ000000
00號裁決，聲明異議，本院裁定如左：
        主  文
原處分撤銷。
甲○○不罰。
        理  由
一、異議人聲明異議意旨以：「緣異議人於九十二年四月二十四日駕駛ＫＺＱ－六○
    六號機車行經板橋市○○路○段左轉板新路，被兩員警開單舉發，舉發內容未符
    合事實：當日本人騎乘機車並未騎入內側兩車道，是在路口機車停車格內等到號
    誌左轉燈亮起，才左轉至板新路，當日兩員警是位於離路口約三十米的公車停車
    格（位於板新路上）附近開單，根本也看不到民生路機車位於那一個車道行駛，
    且於申訴答辯報告書上辯稱位於路口，當日與我同時被開單的前後各一號應該可
    以做證，且該路段只有內二車道有標誌禁行機車，黃姓警員硬要說成三車道，有
    標誌禁行機車，且當時已向員警說明，但他只是冷冷的說不服就去申訴，且該路
    口並未標示需兩段式左轉，也無標示機車禁止左轉或左轉號誌是內側車道專用，
    要是這樣左轉燈亮了還不能左轉，那該路口機車要如何左轉，是否交通號誌也應
    該修改。黃姓員警舉發的地點，他自己都搞不清楚禁行機車道有幾個：」等語。
二、按交通事件之舉發人，其地位殆與刑事訴訟案件告訴人或告發人之地位無異，是
    不能僅以其陳述，執為不利行為人之認定，其陳述是否與事實相符，尚須調查其
    他證據以資審認，始得為不利行為人之認定。經查九十二年四月二十四日下午三
    時四十分許、四十五分許在台北縣板橋市○○路○段與板新路口先後有二部及三
    部機車自民生路一段左轉板新路時被執勤交通勤務之台北縣警察局海山分局海山
    派出所警員黃崑田攔下填單舉發「行駛於禁行機車道」違規事實，其中異議人甲
    ○○、周啟揚即是於前述四十五分遭警攔下填單舉發之三名機車騎士中之其中二
    名之情，已據異議人甲○○、證人黃崑田、周啟揚於本院調查時陳述甚詳，並有
    台北縣警察局北縣警交字第四一五五六八二號、第0000000號、第000
    0000號舉發違反道路交通管理事件通知單影本三紙在卷可稽，而本件原處分
    機關認定異議人甲○○有前述於禁行機車車道騎駛機車之「不在規定車道行駛」
    之違規事實，據台北縣警察局海山分局九十二年六月十一日海警交裁字第○九二
    ○○一四二○三函說明二、「本案經查員警執行勤務，見車號ＫＺＱ－六○六重
    機車行駛之車道有繪設禁行機車之禁制標線，依道路交通安全規則第九十九條規
    定，機車行駛應依標誌、標線指示行駛，員警遂予攔停並依其違規事實舉發，另
    員警亦於報告書上稱見駕駛人行駛於板橋市○○路○段之禁行車道，另查板橋市
    ○○路○段之內側車道皆有繪設禁行機車之標線：」等，可知係以當日執勤員警
    台北縣警察局海山局執勤警員黃崑田之指述為其唯一依據，此外並無任何證據足
    佐，從而其舉發果否真實，是否全無錯視誤判之虞，即乏其他相關證據資料可憑
    審認，而依前述，其指述尚不得據為認定異議人甲○○有前開違規事實之惟一證
    據，且異議人甲○○於陳述單、異議狀及本院調查時均稱「：舉發單上的違規事
    實是機車行駛未依指定車道，事實當時我行駛在民生路由內往外第三個車道，並
    無禁行機車之規定，紅燈時在停等區停等，左轉燈亮再轉入板新路：（當時有三
    台機車被開單）也紅燈左轉：」（九十二年四月二十九日陳述單）、「：當日本
    人騎乘機車並未騎入內側兩車道，是在路口機車停車格內等到號誌左轉燈亮起，
    才左轉至板新路：：且該路段只有二車道有標誌禁行機車，黃姓警員說成三車道
    ，有標誌禁行機車：該路口並未標示需兩段式左轉，也無標示機車禁止左轉或左
    轉號誌是內側車道專用：」（九十二年七月十八日異議狀）、「：當天我停在機
    車停車格內等左轉燈亮才左轉，當時黃警員是站在離路口二、三十公尺遠處，當
    天連我有三部機車被攔下：當天我被攔下，除了說我騎禁行機車道外，又說我沒
    分二兩段式左轉，我說沒有兩段式左轉之號誌，警察說我也是紅燈左轉：民生路
    下方有一個機車停等區，機車皆暫停在該處等號誌指示：機車暫停該處應不違規
    ：」（九十二年九月三日本院調查）等語，雖然執勤警員黃崑田於交通違規案件
    答辯報告書報告：「：依民生路一段往板橋方向言之，分有四線道，內三車道、
    民生路沿線均有禁行機車標誌，且左轉車道僅局限於內一車道上，其餘為直行車
    道區，地面均有直行或左轉標誌，員警所站立位置處於民生路與板新路口（板新
    路起端往中和方向）地點視線良好，絕無誤判誤逮之實：」等，於九十二年九月
    三日本院調查時亦證稱「：交通告發單有記載，要警員加以加註：『行駛民生路
    隨汽車左轉』，就是很明白表示當時他行駛在汽車左轉車道上，是內一車道禁行
    機車，我站立的位置所屬之路口約有二十六米寬，視野相當清楚，檢附之照片可
    以佐證：民生路上沒有機車左轉待轉區，機車應該再行駛到下一個路口有待左轉
    區，這個方向不是路口也沒有辦法轉，依標誌標線機車根本沒有辦法行駛至內一
    內二車道而左轉，且無機車停等區：」，並提出取締違規現場照片十一紙為證，
    然而依據取締現場照片可知台北縣板橋市○○路○段由中和往板橋方向之近板新
    路口路段屬四線道，內一、二車道均禁行機車，內一車道為左轉車道，而於民生
    路一段與板新路口，內一車道有左轉待轉區，並無機車兩段式左轉之機車左轉停
    車格，惟有機車停等區，該機車停等區係橫跨內二、外一、二之三車道，有現場
    照片十一紙可稽，而證人周啟揚於九十二年十月九日本院調查時亦稱「：原先騎
    第三個慢車道，到了路口要左轉時因為機車停車格是在中間車道，所以騎到中間
    停車格：（當時有幾部車停在機車停車格？）三、四部：（當時除了你之外有無
    其他人也被填單舉發？）有，當時我被攔下時前面也有兩部機車被填單舉發，我
    後面也有兩部機車被填單舉發，前面那兩部機車是同樣在路口左轉，我和後面那
    兩部車是同一名警察攔檢，前面那兩部機車填單的警察走過來就直接對我們後面
    三部機車填單：（提示現場照片十一張，問：當時你們機車行經方向是卷內哪一
    張照片？）第三張，當時我們的機車就在照片最下方第二條白實線後，那是紅綠
    燈的機車停車格：（當初你與後方那兩部機車是否隨著一部小客車左轉，而被攔
    下？）當時有兩部小客車左轉，我們是跟在後方那一部：（當時你與後方兩部機
    車有無行駛禁行機車道而左轉？）沒有：當初我們被攔下舉發說紅燈違規左轉，
    但我們是跟前面兩部汽車左轉，汽車卻沒有被攔下，而且我們行駛的車道確實有
    左轉指示燈，後聽我們提出質疑他就寫我們這三部機車騎禁行機車道：」等，核
    與異議人甲○○前開陳述相同，由於現場民生路一段與板新路口無禁止左轉標誌
    ，車輛可自民生路一段左轉板新路，此已據證人黃崑田陳明在卷，又依現場照片
    可知上開路段僅內一、二車道係禁行機車，並無禁止機車左轉之號誌，且該路口
    亦無機車兩段式左轉之機車左轉停等區，然而在民生路一段與板新路口處確有機
    車停等區○○○○路一段之內二、外一、二之三車道，從而異議人甲○○、證人
    周啟揚指稱其等在路口之機車停等區等左轉號誌燈亮後起步隨在左轉待轉區起步
    左轉之汽車左轉之詞應可採信，至於卷附之台北縣警察局北縣警交字第四一五五
    六八二號、第0000000號、第0000000號舉發違反交通管理事件通
    知單影本三紙違規事實欄內分別記載「（行駛民生路一段，隨汽車左轉，左轉燈
    亮起）機車行駛未於指定車道（禁行機車）：」（北縣警交字第四一五五六八二
    號）、「：（行駛民生路隨汽車左轉，左轉燈亮起）機車行駛未依指定車道行駛
    （行駛禁行機車）跟隨汽車行駛：」（北縣警交字第0000000號）、「：
    行駛民生路上隨前汽車左轉而左轉，左轉號誌亮（禁行機車）：」（北縣警交字
    第0000000號）等，與異議人甲○○、證人周啟揚前開所述其等在路口之
    機車停等區等左轉號誌燈亮後起步隨在左轉待轉區起步左轉之汽車左轉之詞並無
    違悖之處，可知異議人甲○○並無在禁行機車道上騎駛機車之違規行為甚明，綜
    上所述，裁決機關僅憑舉發單位之單一指述，未審酌其他事由是否符合法條規範
    之意旨逕行裁處異議人甲○○罰鍰新台幣六百元，自有未合，應依法撤銷，而既
    無其他證據證明異議人甲○○確實於九十二年四月二十四日下午三時四十五分許
    騎機車行經台北縣民生路一段與板新路口時有「機器腳踏車不在規定車道行駛」
    之違規情事，本院自應為裁定異議人甲○○不罰。
三、據上論斷，應依道路交通管理處罰條例第八十七條第二項、道路交通案件處理辦
    法第二十條前段裁定如主文。
中      華      民      國    九十二    年     十二     月  二十九    日
                                      臺灣桃園地方法院交通法庭
                                              法  官  林 婷 立
右正本證明與原本無異。
如不服本裁定，應於裁定送達後五日內向本院提出抗告狀。
                                              書記官  楊 鳳 滿
中        華        民        國   九十二   年   十二   月    三十一    日


司法院資訊處製作；財團法人民間司法改革基金會備份。
